【裁判字號】    97,交聲,1730
【裁判日期】    980324
【裁判案由】    違反道路交通管理處罰條例聲明異議
【裁判全文】
臺灣桃園地方法院交通事件裁定        97年度交聲字第1730號
原處分機關  交通部公路總局新竹區監理所
異  議  人
即受處分人  甲○○
上列異議人即受處分人因違反道路交通管理處罰條例案件，對於
交通部公路總局新竹區監理所中華民國97年10月9 日所為之處分
（原處分案號：桃監裁罰字第裁52-A00000000號）聲明異議，本
院裁定如下：
    主  文
原處分撤銷。
甲○○不罰。
    理  由
一、本件原處分機關交通部公路總局新竹區監理所係以：異議人
    即受處分人（下稱異議人）甲○○所有之車牌號碼K9N-680
    號重型機車（下稱系爭機車），於民國97年8 月19日下午5
    時47分許，沿臺北市○○○路由北往南方向行駛，於接近上
    開路段與南京東路三段路口時，行駛於禁行機車之車道上，
    適舉發單位臺北市政府警察局松山分局員警鍾健城於上開路
    段附近之天橋上執勤，見狀隨即拍照採證，並於查明系爭機
    車所有人為異議人後，逕行以異議人所有之系爭機車不在規
    定車道行駛為由，依違反道路交通管理處罰條例第45條第13
    款之規定掣單舉發，嗣異議人提出申訴，經原處分機關函請
    舉發單位調查結果，仍認異議人確有前開違規行為，原處分
    機關乃依上開條文、違反道路交通管理事件統一裁罰基準及
    處理細則（下稱處理細則）第43條、第44條及第67條等規定
    ，於97年10月9 日以桃監裁罰字第裁52-A00000000號違反道
    路交通管理事件裁決書，裁處異議人罰鍰新台幣600 在案。
二、聲明異議意旨略以：系爭機車雖係異議人所有，但異議人於
    前揭時間係在桃園市○○路111 號6 樓之住處準備晚餐，是
    時系爭機車係停放在住處地下室2 樓停車場，並未騎乘至上
    開舉發地點，亦未借予他人使用，又舉發照片中之機車，其
    車型與顏色皆與系爭機車不同，確非系爭機車，爰依法聲明
    異議，請求撤銷原處分等語。
三、按法院受理交通事件，準用刑事訴訟法之規定，道路交通管
    理處罰條例第89條前段定有明文；是最高法院76年台上字第
    4986號判例「認定犯罪事實所憑之證據，雖不以直接證據為
    限，間接證據亦包括在內，然而無論直接證據或間接證據，
    其為訴訟上之證明，須於通常一般之人均不致有所懷疑，而
    得確信其為真實之程度者，始得據為有罪之認定，倘其證明
    尚未達到此一程度，而有合理之懷疑存在而無從使事實審法
    院得有罪之確信時，即應由法院為諭知被告無罪之判決」所
    揭示刑事訴訟法上法院認定事實之最重要原則之一，即認定
    被告有罪，就該有罪事實不能有任何合理懷疑存在之原則於
    法院審理行為人違反道路交通管理處罰條例案件時，亦有其
    適用。易言之，法院於審理行為人違反道路交通管理處罰條
    例案件，當踐行完畢調查證據之程序後，為事實之認定時，
    如就原處分機關所認定之行為人違規之事實仍有合理之訴訟
    上懷疑，而無法百分之百確信行為人確有該當於道路交通管
    理處罰條例各該處罰條文之構成要件事實時，即應依訴訟上
    之待證事實「倘有懷疑，則從被告之利益作解釋」之證據法
    則，作對受處分人有利之認定。
四、經查：
    (一)系爭機車確係異議人所有，平日亦係由異議人使用乙情，
      業據異議人於本院調查時自承無訛（參見本院卷第34頁）
      ，核與證人即異議人之配偶丁○○、證人即異議人之妹妹
      乙○○、證人即異議人之鄰居丙○○於本院調查時所結證
      之情節相符（參見本院卷第35、36、38頁），並有系爭機
      車之行車執照影本1 紙附卷可稽（參見本院卷第12頁），
      固堪認定屬實。另臺北市政府警察局松山分局員警鍾健城
      於97年8 月19日下午5 時47分許，在臺北市○○○路與南
      京東路三段路口附近之復興北路天橋上執勤時，確有發現
      車牌號碼為「K9N-680 」號之機車，由南往北方向違規行
      駛於復興北路禁行機車之車道上，鍾健城警員見狀隨即拍
      照採證，並於查明系爭機車所有人為異議人後，逕行以異
      議人所有之系爭機車不在規定車道行駛為由，依違反道路
      交通管理處罰條例第45條第13款之規定掣單舉發等情，亦
      據證人鍾健城於本院調查時結證綦詳（參見本院卷第33、
      34頁），並有臺北市政府警察局97年9 月5 日北市警交大
      字第A00000000 號舉發違反道路交通管理事件通知單1 紙
      （參見本院卷第15頁）及舉發照片2 幀（參見本院卷第45
      頁）附卷可參。
    (二)惟查，異議人於前揭時間係在位於桃園縣桃園市○○路11
      1 號6 樓之住處準備晚餐，且是時系爭機車係停放在其住
      處地下室2 樓停車場乙情，業據證人丁○○於本院調查時
      結證稱：伊與伊太太各有1 部機車，伊太太係使用系爭機
      車，伊則使用另1 部機車，伊是在北區國稅局上班，平常
      上下班都是騎乘機車，伊太太則沒有上班而是家庭主婦，
      平日都在家裡帶小孩，伊於97年8 月19日是在當日下午5
      時36分許下班，回到家時約是10分鐘後，伊當日係將機車
      停放在住處地下室2 樓停車場，就停放在伊太太的機車旁
      ，伊太太的機車當時也確有停放在該處，而伊回到住處時
      ，伊太太也有在家裡，伊隔天就到花蓮出差等語明確（參
      見本院卷第36、37頁），核與證人乙○○於本院調查時結
      證稱：異議人家裡有2 部機車，1 部是異議人使用，1 部
      是異議人之先生使用，異議人是家庭主婦並沒有上班，異
      議人之先生則是在北區國稅局上班，伊平日都會找異議人
      回娘家，但異議人有次表示隔天異議人之先生要至花蓮出
      差，異議人要在家裡準備晚餐，故不能回娘家等語情節相
      符（參見本院卷第38、39頁），並有證人丁○○所提供之
      出勤資料1 份附卷可考（參見本院卷第46、47頁），均核
      與異議人於本院調查時經隔離訊問時所陳稱之情節並無出
      入（參見本院卷第34、35頁），已足認異議人前揭所述並
      非全然無憑。再者，觀諸舉發照片中車牌號碼為「K9N-68
      0 」號之機車與異議人所提出之系爭機車行車執照及照片
      ，該2 部機車之顏色及車型全然不同，坐墊後方把手及擋
      泥板之式樣亦不相同，另系爭機車於車後方裝設有2 小方
      向燈，但舉發照片中之上開機車則無，有前揭照片附卷可
      參（參見本院卷第12、45頁），且證人鍾健城於本院調查
      時亦結證稱：伊所舉發之機車與系爭機車之擋泥板及後方
      把手均不相同等語（參見本院卷第33頁），另證人丙○○
      、丁○○及乙○○於本院調查時亦均結證稱：舉發照片中
      之機車並非系爭機車，因為顏色、車型均不同，擋泥板也
      不一樣，後方把手顏色也不同，且系爭機車後方裝設有2
      小方向燈，但舉發照片中之機車沒有等語（參見本院卷第
      36至39頁），足見員警鍾健城於前揭時、地所照相舉發之
      違規機車，是否確係異議人所有之系爭機車乙節，確非無
      疑。是以，原處分機關所認定異議人之違規事實既有合理
      之訴訟上懷疑，而無法達到百分之百確信之程度，參諸前
      揭說明，即應作對異議人有利之認定，尚不得逕認於前揭
      時、地違規行駛於禁行機車道者係系爭機車，而對異議人
      遽以前揭規定裁罰。
五、綜上所述，於前揭時、地未依規定車道行駛之機車是否確係
    系爭機車一節既不無疑義，業如前述，則原處分機關遽以系
    爭機車違反道路交通管理處罰條例第45條第13款之規定，對
    於系爭機車所有人即本件異議人加以處罰，於法尚屬無據。
    從而，本件異議人之異議經核非無理由，應由本院裁定將原
    處分予以撤銷，並另為異議人不罰之諭知，以資適法。
六、據上論斷，應依道路交通案件處理法第20條前段，裁定如主
    文。
中    華    民    國    98    年    3     月    24    日
                      交通法庭  法  官    陳振嘉
以上正本證明與原本無異。
如不服本裁定，應於裁定送達後5 日內向本院提出抗告狀。
                                書記官    李佳穎
中    華    民    國    98    年    3     月    24    日


司法院資訊處製作；財團法人民間司法改革基金會備份。
